---
title: "Байесовский апдейт опять"
author: "Г. Мороз"
editor_options: 
  chunk_output_type: console
---

```{r setup, include=FALSE}
knitr::opts_chunk$set(echo = TRUE)
library(tidyverse)
library(latex2exp)
theme_set(theme_bw())
```

```{r}
library(tidyverse)
library(HDInterval)
```


На предыдущем занятии, мы обсуждали, что вероятность, выделенная на графике, равна интегралу нормального распределения в указанном промежутке:

```{r, echo = FALSE}
tibble(x = 0:80) %>% 
  ggplot(aes(x)) +
  stat_function(fun = function(x) dnorm(x, 22, 6))+
  stat_function(fun = function(x) dnorm(x, 22, 6), 
                xlim = c(23,32), 
                geom = "area",
                fill = "lightblue")+
  scale_x_continuous(breaks = c(0, 15, 23, 32, 40, 60, 80))+
  labs(title = TeX("$X \\sim N(\\mu = 22,\\, \\sigma^{2}=6)$"))
```

Ее можно посчитать двумя способами:

```{r}
integrate(function(x){dnorm(x, 22, 6)}, lower = 23, upper = 32)
pnorm(32, mean = 22, sd = 6) - pnorm(23, mean = 22, sd = 6)
```

Рассмотрим теперь дискретное распределение. Какова вероятность, выделенная на графике?

```{r}
tibble(x = 0:80,
       y = dbinom(x, 80, 0.4),
       z = ifelse(x >= 23 & x <= 32, TRUE, FALSE)) %>% 
  ggplot(aes(x, y, fill = z)) +
  geom_col(show.legend = FALSE)+
  scale_x_continuous(breaks = c(0, 15, 23, 32, 40, 60, 80))+
  labs(title = TeX("$X \\sim Binom(n = 80,\\, p=0.4)$"))
```

Ее тоже можно посчитать двумя способами:

```{r}
sum(dbinom(23:32, size = 80, p = 0.4))
```

Однако, если мы попробуем посчитать это при помощи функции `pbinom()`, мы получим другой результат:
```{r}
pbinom(32, size = 80, p = 0.4) - pbinom(23, size = 80, p = 0.4)
```

Дело в том, что в непрерывном варианте, мы не исключаем значение, когда вычитаем: (-∞, 32) - (-∞, 23) = (23, 32). Однако в дискретном варианте происходит другое: (-∞, 32] - (-∞, 23] = [24, 32]. Так что верным способом посчитать выделенную вероятность будет следующий:

```{r}
pbinom(32, size = 80, p = 0.4) - pbinom(22, size = 80, p = 0.4)
``` 

## 1. Байесовский апдейт нормального распределения

Встроенный датасет `ChickWeight` содержит вес цыплят (`weight`) в зависимости от типа диеты (`Diet`). Мы будем анализировать 20-дневных птенцов.

```{r}
ChickWeight %>% 
  filter(Time == 20) ->
  chicks

chicks %>% 
  ggplot(aes(weight))+
  geom_density()
```

Начнем с апостериорных параметров для наблюдений $x_1, ... x_n$ со средним $\mu_{data}$ известной дисперсией $\sigma_{known}^2$


### 1.1 Байесовский апдейт нормального распределения: дискретный вариант

Мы можем рассматривать эту задачу как выбор между несколькими моделями с разными средними:

```{r}
tibble(x = rep(1:400, 6),
           density = c(dnorm(unique(x), mean = 125, sd = 70),
                       dnorm(unique(x), mean = 150, sd = 70),
                       dnorm(unique(x), mean = 175, sd = 70),
                       dnorm(unique(x), mean = 200, sd = 70),
                       dnorm(unique(x), mean = 225, sd = 70),
                       dnorm(unique(x), mean = 250, sd = 70)),
           dataset = rep(1:6, each = 400)) %>% 
  ggplot(aes(x, density, color = factor(dataset)))+
  geom_line()
```

Дальше мы можем точно так же апдейтить, как мы делали раньше:

```{r}
tibble(mu = seq(125, 250, by = 25),
           prior = 1/6,
           likelihood = c(prod(dnorm(chicks$weight, mean = 125, sd = 70)),
                          prod(dnorm(chicks$weight, mean = 150, sd = 70)),
                          prod(dnorm(chicks$weight, mean = 175, sd = 70)),
                          prod(dnorm(chicks$weight, mean = 200, sd = 70)),
                          prod(dnorm(chicks$weight, mean = 225, sd = 70)),
                          prod(dnorm(chicks$weight, mean = 250, sd = 70))),
           product = prior*likelihood,
           posterior = product/sum(product)) ->
  results
results
results %>% 
  select(mu, prior, posterior) %>% 
  gather(type, probability, prior:posterior) %>% 
  ggplot(aes(mu, probability, color = type))+
  geom_point()+
  labs(title = "изменение вероятностей для каждой из моделей",
       x = "μ")
```

### 1.2 Байесовский апдейт нормального распределения: непрерывный вариант

Во первых, нам понадобится некоторая мера, которая называется *точность* (precision):

$$\tau = \frac{1}{\sigma^2}$$

$$\tau_{post} = \tau_{prior} + \tau_{data} \Rightarrow \sigma^2_{post} = \frac{1}{\tau_{post}}$$


$$\mu_{post} = \frac{\mu_{prior} \times \tau_{prior} + \mu_{data} \times \tau_{data}}{\tau_{post}}$$

Так что если нашим априорным распределением мы назовем нормальное распределение со средним около 180 и стандартным отклонением 90, то процесс байсовского апдейта будет выглядеть вот так:

```{r}
sd_prior <- 90 
sd_data <- sd(chicks$weight)
sd_post <- (1/sd_prior+1/sd_data)^(-1)
mean_prior <- 180
mean_data <- mean(chicks$weight)
mean_post <- weighted.mean(c(mean_prior, mean_data), c(1/sd_prior, 1/sd_data))

tibble(x = rep(1:400, 3),
           density = c(dnorm(unique(x), mean = mean_prior, sd = sd_prior),
                       dnorm(unique(x), mean = mean_data, sd = sd_data),
                       dnorm(unique(x), mean = mean_post, sd = sd_post)),
           dataset = rep(c("prior", "data", "posterior"), each = 400)) %>% 
  ggplot(aes(x, density, color = dataset))+
  geom_line()
```

```{r, eval = FALSE}
shiny::runGitHub("agricolamz/bayes_for_normal_app") 
```

## 2. Вопросы к апостериорному распределению

> A frequentist uses impeccable logic to answer the wrong question, while a Bayesian answers the right question by making assumptions that nobody can fully believe in. (P. G. Hammer)

1) попытка оценить параметр θ и какой-нибудь интервал, в котором он лежит.
2) ответить на вопросы вроде
    * какая вероятность что значение θ больше некоторого значения $x$?
    * какая вероятность что значение θ лежит в интервале $[x; y]$?
    * и т. п.
    
И это не p-value! Это настоящие вероятности!


## 3. Фреквентистские доверительные интервалы

Интерпретация доверительных интервалов нелегкое дело. Если вы знакомы с этим понятием и считаете, что все ясно: [раз](https://www.statisticssolutions.com/misconceptions-about-confidence-intervals/), [два](https://stats.stackexchange.com/questions/26450/why-does-a-95-confidence-interval-ci-not-imply-a-95-chance-of-containing-the), [три](http://thinkcognitive.org/ru/blog/golova-professora-bambldorfa#.W-ax_zln00M), [четыре](https://andrewgelman.com/2016/11/23/abraham-lincoln-confidence-intervals/), [пять](https://andrewgelman.com/2016/11/26/reminder-instead-confidence-interval-lets-say-uncertainty-interval/).

<center> Так что дальше я излагаю **свое мнение**... </br> ... и мне больше не интересно про это спорить  </br> </br> </center>

Доверительный интервал для среднего:

$$\bar{x} \pm \text{z-score} \times \frac{\sigma}{\sqrt{n}}$$

*z-score* --- это число в станадртных отклонениях нормального распределения, которые содержат центральные 95%, 99% и т. п. данных. Для 95% доверительного интервала это 1.96, для 99% доверительного интервала это 2.58.

```{r}
(qnorm(0.975)-qnorm(0.025))/2
(qnorm(0.995)-qnorm(0.005))/2
```

Построим доверительный интервал для среднего веса 20-дневных цыплят из встроенного датасета `ChickWeight`.

```{r}
ChickWeight %>% 
  filter(Time == 20) %>%   
  summarise(mean = mean(weight),
            ci = 1.96 * sd(weight)/sqrt(n()),
            min = mean - ci,
            max = mean + ci)
```

[Визуализация доверительного интервала](https://rpsychologist.com/d3/CI/)

### 3.1

Посчитайте 95% доверительный интервал для среднего значения уровня кислотности (`ph`) в [датасете](https://raw.githubusercontent.com/agricolamz/2019_BayesDan_winter/master/datasets/urine.csv) про мочу. Укажите нижнюю границу доверительного интервала (mean - ci) (два знака после запятой).

```{r, include = FALSE}
urine <- read_csv("https://raw.githubusercontent.com/agricolamz/2019_BayesDan_winter/master/datasets/urine.csv") 

urine %>% 
  summarise(mean = mean(ph),
            ci = 1.96 * sd(ph)/sqrt(n()),
            min = mean - ci,
            max = mean + ci)
```

<form name="FormOne" onsubmit="return validateFormOne()" method="post">
<input type="text" name="answerOne">
<input type="submit" value="check">
</form><br>


### 3.2 Бутстрэп

Если нужны какие-то более изощренные статистики, то можно использовать бустрэп.
```{r, cache=TRUE}
library(bootstrap)

set.seed(42)
boot_mean <- bootstrap(urine$ph, nboot = 1000, theta = mean)
tibble(x = boot_mean$thetastar) %>% 
  ggplot(aes(x))+
  geom_histogram()
```

### 3.3 Доверительный интервал и биномиальные данные

Сначала данные: 

* количество "не" в 311 рассказов А. Чехова
* число слов в каждом рассказе

```{r}
chekhov <- read_csv("https://raw.githubusercontent.com/agricolamz/2019_BayesDan_winter/master/datasets/chekhov.csv")

chekhov %>% 
  mutate(trunc_titles = str_trunc(titles, 25, side = "right"),
         average = n/n_words) ->
  chekhov
```

Распространение логики доверительного интервала на биномиальные данные называется интервал Вальда:

$$\bar{x} = \theta; \sigma = \sqrt{\frac{\theta\times(1-\theta)}{n}}$$

Тогда интервал Вальда:

$$\theta \pm  z\times\sqrt{\frac{\theta\times(1-\theta)} {n}}$$

Есть только одна проблема: работает он плохо. Его аналоги перечислены в других работах:

* assymptotic method with continuity correction
* Wilson score
* Wilson Score method with continuity correction
* Jeffreys interval
* Clopper–Pearson interval (default in R `binom.test()`)
* Agresti–Coull interval
* ... см. пакет `binom`

```{r, fig.height= 7}
chekhov %>% 
  slice(1:30) %>% 
  group_by(titles) %>% 
  mutate(low_ci = mosaic::binom.test(x = n, n = n_words, ci.method = "Clopper-Pearson")$conf.int[1],
         up_ci = mosaic::binom.test(x = n, n = n_words, ci.method = "Clopper-Pearson")$conf.int[2]) %>%
  ggplot(aes(trunc_titles, average))+
  geom_point()+
  geom_pointrange(aes(ymin = low_ci, ymax = up_ci))+
  coord_flip()+
  labs(title = 'Среднее и 95% CI употребления "не" в рассказах А. Чехова',
       x = "", y = "")
```

В базовом пакете функция `binom.test()` не позволяет выбирать тип доверительного интервала. Вызвать аргумент `ci.method = "Clopper-Pearson"` можно, если включить библиотеку `mosaic`.


### 3.4

В базе данных [Phoible](http://phoible.org/), в которой собраны фонологические инвентари в языках мира. В [датасет](https://raw.githubusercontent.com/agricolamz/2019_BayesDan_winter/master/datasets/phoible_n_consonants.csv) записано три переменных:

* language --- язык;
* consonants --- количество согласных;
* phonemes --- количество фонем.

Посчитайте долю, которая составляет согласные от всего фонологического набора каждого языка и доверительный интервал для него (`ci.method = "Clopper-Pearson"`). Полученные интервалы округлите до 3 знаков после запятой, а в ответ укажите название языка на букву N с интервалом равный 0.514.

```{r, include=FALSE}
df <- read_csv("https://raw.githubusercontent.com/agricolamz/2019_BayesDan_winter/master/datasets/phoible_n_consonants.csv")
df %>% 
  group_by(language) %>% 
  mutate(ratio = consonants/phonemes,
         low_ci = mosaic::binom.test(x = consonants, n = phonemes, ci.method = "Clopper-Pearson")$conf.int[1],
         up_ci = mosaic::binom.test(x = consonants, n = phonemes, ci.method = "Clopper-Pearson")$conf.int[2],
         ci = round(up_ci - low_ci, 3)) %>% 
  filter(ci == 0.514)
```

<form name="FormTwo" onsubmit="return validateFormTwo()" method="post">
<input type="text" name="answerTwo">
<input type="submit" value="check">
</form><br>


<script>
function validateFormOne() {
    var x = document.forms["FormOne"]["answerOne"].value;
    if (x != "5.87") {
        alert("У меня другой ответ...");
        return false;
    } else {
        alert("Да, все правильно");
        return false;
    }
}
function validateFormTwo() {
    var x = document.forms["FormTwo"]["answerTwo"].value;
    if (x != "Namia") {
        alert("У меня другой ответ...");
        return false;
    } else {
        alert("Да, все правильно");
        return false;
    }
}
function validateFormThree() {
    var x = document.forms["FormThree"]["answerThree"].value;
    if (x != "Tigon Mbembe") {
        alert("У меня другой ответ...");
        return false;
    } else {
        alert("Да, все правильно");
        return false;
    }
}
function validateFormFour() {
    var x = document.forms["FormFour"]["answerFour"].value;
    if (x != "Kxoe") {
        alert("У меня другой ответ...");
        return false;
    } else {
        alert("Да, все правильно");
        return false;
    }
}
</script>