---
title: "Байесовский апдейт опять"
author: "Г. Мороз"
editor_options: 
  chunk_output_type: console
---

```{r setup, include=FALSE}
knitr::opts_chunk$set(echo = TRUE)
library(tidyverse)
library(latex2exp)
theme_set(theme_bw())
```

```{r}
library(tidyverse)
library(HDInterval)
```


На предыдущем занятии, мы обсуждали, что вероятность, выделенная на графике, равна интегралу нормального распределения в указанном промежутке:

```{r, echo = FALSE}
tibble(x = 0:80) %>% 
  ggplot(aes(x)) +
  stat_function(fun = function(x) dnorm(x, 22, 6))+
  stat_function(fun = function(x) dnorm(x, 22, 6), 
                xlim = c(23,32), 
                geom = "area",
                fill = "lightblue")+
  scale_x_continuous(breaks = c(0, 15, 23, 32, 40, 60, 80))+
  labs(title = TeX("$X \\sim N(\\mu = 22,\\, \\sigma^{2}=6)$"))
```

Ее можно посчитать двумя способами:

```{r}
integrate(function(x){dnorm(x, 22, 6)}, lower = 23, upper = 32)
pnorm(32, mean = 22, sd = 6) - pnorm(23, mean = 22, sd = 6)
```

Рассмотрим теперь дискретное распределение. Какова вероятность, выделенная на графике?

```{r}
tibble(x = 0:80,
       y = dbinom(x, 80, 0.4),
       z = ifelse(x >= 23 & x <= 32, TRUE, FALSE)) %>% 
  ggplot(aes(x, y, fill = z)) +
  geom_col(show.legend = FALSE)+
  scale_x_continuous(breaks = c(0, 15, 23, 32, 40, 60, 80))+
  labs(title = TeX("$X \\sim Binom(n = 80,\\, p=0.4)$"))
```

Ее тоже можно посчитать двумя способами:

```{r}
sum(dbinom(23:32, size = 80, p = 0.4))
```

Однако, если мы попробуем посчитать это при помощи функции `pbinom()`, мы получим другой результат:
```{r}
pbinom(32, size = 80, p = 0.4) - pbinom(23, size = 80, p = 0.4)
```

Дело в том, что в непрерывном варианте, мы не исключаем значение, когда вычитаем: (-∞, 32) - (-∞, 23) = (23, 32). Однако в дискретном варианте происходит другое: (-∞, 32] - (-∞, 23] = [24, 32]. Так что верным способом посчитать выделенную вероятность будет следующий:

```{r}
pbinom(32, size = 80, p = 0.4) - pbinom(22, size = 80, p = 0.4)
``` 

## 1. Байесовский апдейт нормального распределения

Встроенный датасет `ChickWeight` содержит вес цыплят (`weight`) в зависимости от типа диеты (`Diet`). Мы будем анализировать 20-дневных птенцов.

```{r}
ChickWeight %>% 
  filter(Time == 20) ->
  chicks

chicks %>% 
  ggplot(aes(weight))+
  geom_density()
```

Начнем с апостериорных параметров для наблюдений $x_1, ... x_n$ со средним $\mu_{data}$ известной дисперсией $\sigma_{known}^2$


### 1.1 Байесовский апдейт нормального распределения: дискретный вариант

Мы можем рассматривать эту задачу как выбор между несколькими моделями с разными средними:

```{r}
tibble(x = rep(1:400, 6),
           density = c(dnorm(unique(x), mean = 125, sd = 70),
                       dnorm(unique(x), mean = 150, sd = 70),
                       dnorm(unique(x), mean = 175, sd = 70),
                       dnorm(unique(x), mean = 200, sd = 70),
                       dnorm(unique(x), mean = 225, sd = 70),
                       dnorm(unique(x), mean = 250, sd = 70)),
           dataset = rep(1:6, each = 400)) %>% 
  ggplot(aes(x, density, color = factor(dataset)))+
  geom_line()
```

Дальше мы можем точно так же апдейтить, как мы делали раньше:

```{r}
tibble(mu = seq(125, 250, by = 25),
           prior = 1/6,
           likelihood = c(prod(dnorm(chicks$weight, mean = 125, sd = 70)),
                          prod(dnorm(chicks$weight, mean = 150, sd = 70)),
                          prod(dnorm(chicks$weight, mean = 175, sd = 70)),
                          prod(dnorm(chicks$weight, mean = 200, sd = 70)),
                          prod(dnorm(chicks$weight, mean = 225, sd = 70)),
                          prod(dnorm(chicks$weight, mean = 250, sd = 70))),
           product = prior*likelihood,
           posterior = product/sum(product)) ->
  results
results
results %>% 
  select(mu, prior, posterior) %>% 
  gather(type, probability, prior:posterior) %>% 
  ggplot(aes(mu, probability, color = type))+
  geom_point()+
  labs(title = "изменение вероятностей для каждой из моделей",
       x = "μ")
```

### 1.2 Байесовский апдейт нормального распределения: непрерывный вариант

Во первых, нам понадобится некоторая мера, которая называется *точность* (precision):

$$\tau = \frac{1}{\sigma^2}$$

$$\tau_{post} = \tau_{prior} + \tau_{data} \Rightarrow \sigma^2_{post} = \frac{1}{\tau_{post}}$$


$$\mu_{post} = \frac{\mu_{prior} \times \tau_{prior} + \mu_{data} \times \tau_{data}}{\tau_{post}}$$

Так что если нашим априорным распределением мы назовем нормальное распределение со средним около 180 и стандартным отклонением 90, то процесс байсовского апдейта будет выглядеть вот так:

```{r}
sd_prior <- 90 
sd_data <- sd(chicks$weight)
sd_post <- (1/sd_prior+1/sd_data)^(-1)
mean_prior <- 180
mean_data <- mean(chicks$weight)
mean_post <- weighted.mean(c(mean_prior, mean_data), c(1/sd_prior, 1/sd_data))

tibble(x = rep(1:400, 3),
           density = c(dnorm(unique(x), mean = mean_prior, sd = sd_prior),
                       dnorm(unique(x), mean = mean_data, sd = sd_data),
                       dnorm(unique(x), mean = mean_post, sd = sd_post)),
           dataset = rep(c("prior", "data", "posterior"), each = 400)) %>% 
  ggplot(aes(x, density, color = dataset))+
  geom_line()
```

```{r, eval = FALSE}
shiny::runGitHub("agricolamz/bayes_for_normal_app") 
```

## 2. Вопросы к апостериорному распределению

> A frequentist uses impeccable logic to answer the wrong question, while a Bayesian answers the right question by making assumptions that nobody can fully believe in. (P. G. Hammer)

1) попытка оценить параметр θ и какой-нибудь интервал, в котором он лежит.
2) ответить на вопросы вроде
    * какая вероятность что значение θ больше некоторого значения $x$?
    * какая вероятность что значение θ лежит в интервале $[x; y]$?
    * и т. п.
    
И это не p-value! Это настоящие вероятности!


<form name="FormTwo" onsubmit="return validateFormTwo()" method="post">
<input type="text" name="answerTwo">
<input type="submit" value="check">
</form><br>


<script>
function validateFormOne() {
    var x = document.forms["FormOne"]["answerOne"].value;
    if (x != "5.87") {
        alert("У меня другой ответ...");
        return false;
    } else {
        alert("Да, все правильно");
        return false;
    }
}
function validateFormTwo() {
    var x = document.forms["FormTwo"]["answerTwo"].value;
    if (x != "Namia") {
        alert("У меня другой ответ...");
        return false;
    } else {
        alert("Да, все правильно");
        return false;
    }
}
function validateFormThree() {
    var x = document.forms["FormThree"]["answerThree"].value;
    if (x != "Tigon Mbembe") {
        alert("У меня другой ответ...");
        return false;
    } else {
        alert("Да, все правильно");
        return false;
    }
}
function validateFormFour() {
    var x = document.forms["FormFour"]["answerFour"].value;
    if (x != "Kxoe") {
        alert("У меня другой ответ...");
        return false;
    } else {
        alert("Да, все правильно");
        return false;
    }
}
</script>