---
title: "Уменьшение размерности: практика"
author: "Г. Мороз"
editor_options: 
  chunk_output_type: console
---

```{r setup, include=FALSE}
knitr::opts_chunk$set(message = FALSE)
library(tidyverse)
theme_set(theme_bw())
```


## 1.

Давайте рассмотрим [датасет](https://raw.githubusercontent.com/agricolamz/2020_ds4l/master/data/vgsales.csv) продаж видеоигр в миллионах долларов (взято [отсюда](https://www.kaggle.com/gregorut/videogamesales#vgsales.csv)) со следующими переменными:

* `Name`
* `Platform`
* `Year`
* `Genre`
* `Publisher`
* `NA_Sales`
* `EU_Sales`
* `JP_Sales`
* `Other_Sales`

Используйте переменные по продажам для того, чтобы построить PCA (не забудьте нормализовать). Так как названия повторяются, в качестве имен строчек я использовал комбинацию переменных `Name` и `Platform`. Отфильтруйте те игры, которые заработали больше миллиона долларов, а потом постройте следующий график:

```{r, echo=FALSE}
df <- read_csv("https://raw.githubusercontent.com/agricolamz/2020_ds4l/master/data/vgsales.csv")

df %>% 
  mutate(sum = NA_Sales + EU_Sales + JP_Sales + Other_Sales) %>% 
  filter(sum > 1) ->
  df

df2 <- as.data.frame(df[,6:9])
rownames(df2) <- paste(df$Name, df$Platform)
PCA <- prcomp(df2, scale. = TRUE)

df %>% 
  bind_cols(as.data.frame(PCA$x)) ->
  full

full %>% 
  ggplot(aes(PC1, PC2, color = Genre))+
  geom_point(show.legend = FALSE)+
  facet_wrap(~Genre)
```

Что это за аутлайер наверху в жанре `Action`?

```{r, results='asis', echo=FALSE}
library(checkdown)

full %>% 
  filter(Genre == "Action", PC2 > 5) %>% 
  select(Name) %>% 
  unlist() %>% 
  unname() ->
  answer
autocheck_question(answer)
```

Что это за аутлайер наверху в жанре `Sports`?

```{r, results='asis', echo=FALSE}
library(checkdown)

full %>% 
  filter(Genre == "Sports", PC1 > 20) %>% 
  select(Name) %>% 
  unlist() %>% 
  unname() ->
  answer
autocheck_question(answer)
```

Что это за аутлайер внизу в `Role-Playing`?

```{r, results='asis', echo=FALSE}
library(checkdown)

full %>% 
  filter(Genre == "Role-Playing", PC1 > 10) %>% 
  select(Name) %>% 
  unlist() %>% 
  unname() ->
  answer
autocheck_question(answer)
```

Укажите кумулятивную долю дисперсии, объясненная PC1 и PC2 с точностью до трех знаков после запятой:

```{r, results='asis', echo = FALSE}
autocheck_question(answer = c("0.8290", "0.829"))
```

## 2
Давайте рассмотрим [датасет](https://raw.githubusercontent.com/agricolamz/2020_ds4l/master/data/winequality-red.csv) посвященный  (взято [отсюда](https://www.kaggle.com/uciml/red-wine-quality-cortez-et-al-2009)) со следующими переменными:

* fixed acidity
* volatile acidity
* citric acid
* residual sugar
* chlorides
* free sulfur dioxide
* total sulfur dioxide
* density
* pH
* sulphates
* alcohol

Output variable (based on sensory data):

* quality (score between 0 and 10) 

Проведите PCA анализ, исключив переменную `quality`, и постройте следующий график:

```{r}
df <- read_csv("https://raw.githubusercontent.com/agricolamz/2020_ds4l/master/data/winequality-red.csv")
PCA <- prcomp(df[,-12], scale. = TRUE)

library(ggfortify)
autoplot(PCA,
         loadings = TRUE,
         loadings.label = TRUE)
```

Что можно сказать про переменные `alcohol` и `total sulfur dioxide`?

```{r, results='asis', echo=FALSE}
autocheck_question(answer = "переменные отрицательно скоррелированы", 
                   options = c("переменные положительно скоррелированы", 
                               "переменные отрицательно скоррелированы", 
                               "переменные не коррелируют"))
```

Что можно сказать про переменные `alcohol` и `fixed acidity`?

```{r, results='asis', echo=FALSE}
autocheck_question(answer = "переменные практически не коррелируют", 
                   options = c("переменные положительно скоррелированы", 
                               "переменные отрицательно скоррелированы", 
                               "переменные практически не коррелируют"))
```

Позволяют ли полученные первые две компоненты предсказывать переменную `quality`?

```{r}
library(GGally)
df %>% 
  bind_cols(as.data.frame(PCA$x)) %>% 
  select(quality, PC1, PC2) %>% 
  ggpairs()
```

Укажите кумулятивную долю дисперсии, объясненная PC1 и PC2 с точностью до четырех знаков после запятой:

```{r, results='asis', echo = FALSE}
autocheck_question(answer = 0.4568)
```

Как вы считаете, стоит ли полагаться на полученное преобразование? Почему?

## 3.

Давайте рассмотрим [датасет](https://raw.githubusercontent.com/agricolamz/2020_ds4l/master/data/mushrooms.csv) с грибами  (взято [отсюда](https://www.kaggle.com/uciml/mushroom-classification)) со следующими переменными:

* classes: edible=e, poisonous=p
* cap-shape: bell=b,conical=c,convex=x,flat=f, knobbed=k,sunken=s
* cap-surface: fibrous=f,grooves=g,scaly=y,smooth=s
* cap-color: brown=n,buff=b,cinnamon=c,gray=g,green=r,pink=p,purple=u,red=e,white=w,yellow=y
* bruises: bruises=t,no=f
* odor: almond=a,anise=l,creosote=c,fishy=y,foul=f,musty=m,none=n,pungent=p,spicy=s
* gill-attachment: attached=a,descending=d,free=f,notched=n
* gill-spacing: close=c,crowded=w,distant=d
* gill-size: broad=b,narrow=n
* gill-color: black=k,brown=n,buff=b,chocolate=h,gray=g, green=r,orange=o,pink=p,purple=u,red=e,white=w,yellow=y
* stalk-shape: enlarging=e,tapering=t
* stalk-root: bulbous=b,club=c,cup=u,equal=e,rhizomorphs=z,rooted=r,missing=?
* stalk-surface-above-ring: fibrous=f,scaly=y,silky=k,smooth=s
* stalk-surface-below-ring: fibrous=f,scaly=y,silky=k,smooth=s
* stalk-color-above-ring: brown=n,buff=b,cinnamon=c,gray=g,orange=o,pink=p,red=e,white=w,yellow=y
* stalk-color-below-ring: brown=n,buff=b,cinnamon=c,gray=g,orange=o,pink=p,red=e,white=w,yellow=y
* veil-type: partial=p,universal=u
* veil-color: brown=n,orange=o,white=w,yellow=y
* ring-number: none=n,one=o,two=t
* ring-type: cobwebby=c,evanescent=e,flaring=f,large=l,none=n,pendant=p,sheathing=s,zone=z
* spore-print-color: black=k,brown=n,buff=b,chocolate=h,green=r,orange=o,purple=u,white=w,yellow=y
* population: abundant=a,clustered=c,numerous=n,scattered=s,several=v,solitary=y
* habitat: grasses=g,leaves=l,meadows=m,paths=p,urban=u,waste=w,woods=d

Используйте все переменные кроме `classes` для анализа MCA и постройте следующий график:

```{r, echo=FALSE, eval=FALSE}
df <- read.csv("https://raw.githubusercontent.com/agricolamz/2020_ds4l/master/data/mushrooms.csv")
MCA <- MASS::mca(df[,-1])

df <- cbind(df, MCA$rs)
variables <- as_tibble(MCA$cs)
variables$var_names <- rownames(MCA$cs)
df %>% 
  ggplot(aes(`1`, `2`))+
  geom_point(aes(color = class))+
  stat_ellipse(aes(color = class))+
  geom_text(data = variables, aes(`1`, `2`, label = var_names))+
  theme_bw()
```

Что можно сказать про получившиеся кластеры?
