---
title: "9. Ограничения на использования линейной регрессии и смешанные регрессионные модели"
author: "Г. Мороз"
editor_options: 
  chunk_output_type: console
---

### 0. Введение
Некоторые думают, что линейная регрессия решит все их проблемы (по крайней мере те из них, которые связаны с предсказанием какой-то числовой переменной). Это так. Но нужно быть осторожным --- у регрессии есть свои ограничения на применение.

#### 0.1 Библиотеки
```{r, message=FALSE, warning=FALSE}
library(tidyverse)
library(lme4)
library(lmerTest)
library(lingtypology) # only for linguistic mapping
```

#### 0.2 Lexical Decision Task data
Dataset and description from [Rling package by Natalia Levshina](https://benjamins.com/sites/z.195/content/package.html). This data set contains 100 randomly selected words from the English Lexicon Project data (Balota et al. 2007), their lengths, mean reaction times and corpus frequencies.

```{r, message=FALSE, warning=FALSE}
ldt <- read_csv("https://goo.gl/ToxfU6")
ldt
```

#### 0.3 UPSID
In this dataset we have number of consonants and vowels in 402 languages collected from UPSID database (http://www.lapsyd.ddl.ish-lyon.cnrs.fr/lapsyd/). There is an variable of the area based on Glottolog (http://glottolog.org/). In this part we will try to make models that predict number of vowels by number of consonants.

```{r, warning= FALSE}
upsid <- read_csv("https://raw.githubusercontent.com/agricolamz/2019_data_analysis_for_linguists/master/data/upsid.csv")
upsid

map.feature(upsid$language, 
            features = upsid$area,
            label = upsid$language,
            label.hide = TRUE)
```

### 1. Нелинейность взаимосвязи
Давайте посмотрим на простой график:

```{r}
ldt %>% 
  ggplot(aes(Mean_RT, Freq))+
  geom_point()+
  theme_bw()
```

Регрессия на таких данных будет супер неиформативна:

```{r}
ldt %>% 
  ggplot(aes(Mean_RT, Freq))+
  geom_point()+
  geom_smooth(method = "lm")+
  theme_bw()

m1 <- summary(lm(Mean_RT~Freq, data = ldt))
m1
```

#### 1.1 Логарифмирование

```{r}
ldt %>% 
  ggplot(aes(Mean_RT, log(Freq)))+
  geom_point()+
  geom_smooth(method = "lm")+
  theme_bw()

ldt %>% 
  ggplot(aes(Mean_RT, log(Freq+1)))+
  geom_point()+
  geom_smooth(method = "lm")+
  theme_bw()

m2 <- summary(lm(Mean_RT~log(Freq+1), data = ldt))
m2
m1$adj.r.squared
m2$adj.r.squared
```

Отлогорифмировать можно и другую переменную.
```{r}
ldt %>% 
  ggplot(aes(log(Mean_RT), log(Freq  + 1)))+
  geom_point()+
  geom_smooth(method = "lm")+
  theme_bw()

m3 <- summary(lm(log(Mean_RT)~log(Freq+1), data = ldt))
m1$adj.r.squared
m2$adj.r.squared
m3$adj.r.squared
```

Как интерпретировать полученную регрессию с двумя отлогорифмированными значениями?

В обычной линейной регресии мы узнаем отношения между $x$ и  $y$:
$$y_i = \beta_0+\beta_1\times x_i$$

Как изменится $y_j$, если мы увеличем $x_i + 1 = x_j$?
$$y_j = \beta_0+\beta_1\times x_j$$

$$y_j - y_i = \beta_0+\beta_1\times x_j - (\beta_0+\beta_1\times x_i)  = \beta_1(x_j - x_i)$$

Т. е. $y$ увеличится на $\beta_1$ , если $x$ увеличится на 1. Что же будет с логарифмированными переменными? Как изменится $y_j$, если мы увеличем $x_i + 1 = x_j$?

$$\log(y_j) - \log(y_i) = \beta_1\times (\log(x_j) - \log(x_i))$$

$$\log\left(\frac{y_j}{y_i}\right) = \beta_1\times \log\left(\frac{x_j}{x_i}\right) = \log\left(\left(\frac{x_j}{x_i}\right) ^ {\beta_1}\right)$$

$$\frac{y_j}{y_i}= \left(\frac{x_j}{x_i}\right) ^ {\beta_1}$$

Т. е. $y$ увеличится на $\beta_1$ процентов, если $x$ увеличится на 1 процент.

Логарифмирование --- не единственный вид траснформации:

* трансформация Тьюки
```{r, eval = FALSE}
shiny::runGitHub("agricolamz/tukey_transform")
```

```{r, echo= FALSE}
data.frame(cors = c(sapply(seq(-5, -0.01, 0.01), function(i){
  abs(cor(ldt$Mean_RT, -(ldt$Freq+1)^i))
}),
abs(cor(ldt$Mean_RT, log(ldt$Freq+1))),
sapply(seq(0.01, 5, 0.01), function(i){
  abs(cor(ldt$Mean_RT, (ldt$Freq+1)^i))
})),
bandwidth = seq(-5, 5, 0.01)) %>%
  ggplot(aes(bandwidth, cors))+
  geom_line()+
  theme_bw()+
  geom_vline(xintercept = 0.1, linetype = 2)+
  labs(y = "correlation",
       title = "average reaction time ~ Tukey transformed word frequencies")
```

* трансформация Бокса — Кокса
* ...



### 2. Нормальность распределение остатков

Линейная регрессия предполагает нормальность распределения остатков. Когда связь не линейна, то остатки тоже будут распределены не нормально.

Можно смотреть на певрый график используя функцию `plot(m1)` --- график остатков. Интерпретаций этого графика достаточно много (см. [статью про это](http://docs.statwing.com/interpreting-residual-plots-to-improve-your-regression/)).

Можно смотреть на qqplot:

```{r}
qqnorm(m1$residuals)
qqline(m1$residuals)
qqnorm(m2$residuals)
qqline(m2$residuals)
qqnorm(m3$residuals)
qqline(m3$residuals)
```





### 3. Гетероскидастичность
Распределение остатков непостоянно (т. е. не гомоскидастичны):
```{r}
ldt %>% 
  ggplot(aes(Mean_RT, Freq))+
  geom_point()+
  theme_bw()
```

Тоже решается преобазованием данных.



### 4. Мультиколлинеарность
Линейная связь между некоторыми предикторами в модели.

* корреляционная матрица
* VIF (Variance inflation factor), `car::vif()`
  * VIF = 1 (Not correlated)
  * 1 < VIF < 5 (Moderately correlated)
  * VIF >=5 (Highly correlated)

### 5. Независимость наблюдений
Наблюдения должны быть независимы.

```{r}
upsid %>% 
  ggplot(aes(consonants, vowels))+
  geom_point()+
  labs(x = "number of consonants",
       y = "number of vowels",
       caption = "data from LAPSyD")+
  theme_bw()
```

Обведем наблюдения по каждому спикеру:
```{r}
upsid %>% 
  ggplot(aes(consonants, vowels, color = area))+
  geom_point()+
  labs(x = "number of consonants",
       y = "number of vowels",
       caption = "data from LAPSyD")+
  theme_bw()+
  stat_ellipse()
```

Построим простую регрессию и добавим ее на график:
```{r}
fit1 <- lm(vowels~consonants, data = upsid)
summary(fit1)

upsid %>% 
  ggplot(aes(consonants, vowels))+
  geom_point()+
  labs(x = "number of consonants",
       y = "number of vowels",
       caption = "data from LAPSyD")+
  theme_bw()+
  geom_line(data = fortify(fit1), aes(x = consonants, y = .fitted), color = "blue")

fit2 <- lmer(vowels ~ consonants + (1|area), data = upsid)
summary(fit2)

upsid %>% 
  ggplot(aes(consonants, vowels))+
  geom_point()+
  labs(x = "number of consonants",
       y = "number of vowels",
       caption = "data from LAPSyD")+
  theme_bw() +
  geom_line(data = fortify(fit2), aes(x = consonants, y = .fitted, color = area))
```

Если мы предполагаем скоррелированность свободных эффектов:
```{r}
fit3 <- lmer(vowels ~ consonants + (1+consonants|area), data = upsid)
summary(fit3)

upsid %>% 
  ggplot(aes(consonants, vowels))+
  geom_point()+
  labs(x = "number of consonants",
       y = "number of vowels",
       caption = "data from LAPSyD")+
  theme_bw()+
  geom_line(data = fortify(fit3), aes(x = consonants, y = .fitted, color = area))

fit4 <- lmer(vowels ~ consonants + (0+consonants|area), data = upsid)
summary(fit4)

upsid %>% 
  ggplot(aes(consonants, vowels))+
  geom_point()+
  labs(x = "number of consonants",
       y = "number of vowels",
       caption = "data from LAPSyD")+
  theme_bw()+
  geom_line(data = fortify(fit4), aes(x = consonants, y = .fitted, color = area))
```


Если мы не предполагаем скоррелированность свободных эффектов:
```{r}
fit5 <- lmer(vowels ~ consonants + (1|area) + (0+consonants|area), data = upsid)
summary(fit5)

upsid %>% 
  ggplot(aes(consonants, vowels))+
  geom_point()+
  labs(x = "number of consonants",
       y = "number of vowels",
       caption = "data from LAPSyD")+
  theme_bw()+
  geom_line(data = fortify(fit5), aes(x = consonants, y = .fitted, color = area))

anova(fit5, fit4, fit3, fit2, fit1)
```


### 6. 

В [датасете](https://raw.githubusercontent.com/agricolamz/2020_ds4l/master/data/student_g1.csv) содержатся оценки студентов двух школ дополнительного образования по математике и португальскому `G1`, а также гендер `gender`и время, которое тратили на обучение `studytime` (весь датасет доступен [здесь](https://www.kaggle.com/dipam7/student-grade-prediction)). Постройте следующий график, используя `geom_smooth()` с аргументом `se = FALSE`:

```{r, echo=FALSE, message=FALSE}
stud <- read_csv("https://raw.githubusercontent.com/agricolamz/2020_ds4l/master/data/student_g1.csv")
stud %>% 
  ggplot(aes(studytime, G1, color = gender))+
  geom_point()+
  geom_smooth(method = "lm", se = FALSE)+
  facet_wrap(~school, scales = "free")
```

Постройте две модели предсказывающую оценку на основании переменных `gender` и `studytime` используя модели со случайным интерсептом и со случайными интерсептом и слоупом:

```{r, echo = FALSE}
f1 <- lmer(G1 ~ studytime + gender + (1|school), data = stud)

stud %>% 
  ggplot(aes(studytime, G1, color = gender))+
  geom_point()+
  facet_wrap(~school, scales = "free")+
  geom_line(data = fortify(f1), aes(x = studytime, y = .fitted, color = gender))

f2 <- lmer(G1 ~ studytime + gender + (1+studytime + gender|school), data = stud)

stud %>% 
  ggplot(aes(studytime, G1, color = gender))+
  geom_point()+
  facet_wrap(~school, scales = "free")+
  geom_line(data = fortify(f2), aes(x = studytime, y = .fitted, color = gender))
```

Приведите значение наименьшего `AIC`.
```{r, results= 'asis', echo = FALSE}
library(checkdown)
autocheck_question(2061.944)
```

